【裁判字號】    97,基小,609
【裁判日期】    970418
【裁判案由】    清償債務
【裁判全文】
臺灣基隆地方法院基隆簡易庭小額民事判決
原      告  台灣新光商業銀行股份有限公司
法定代理人  甲○○
訴訟代理人  乙○○
            何宗達
被      告  丙○○
上列當事人間請求清償債務事件，本院於民國97年4月8日言詞辯
論終結，判決如下：
    主  文
被告應給付原告新臺幣肆萬壹仟貳佰壹拾壹元，及自民國九十六
年八月十九日起至清償日止，按週年百分之二十計算之利息。
訴訟費用新臺幣壹仟元由被告負擔。
本判決得假執行。但被告如以新臺幣肆萬壹仟貳佰壹拾壹元為原
告預供擔保，得免為假執行。
    事實及理由要領
一、原告起訴主張：被告為向訴外人階梯股份有限公司購買語言
    教材，於民國94年5月間與原告（更名前為誠泰商業銀行股
    份有限公司）訂立消費性商品貸款契約，向原告借款新臺幣
    （下同）160,265元，約定以分期方式清償借款，被告應自
    94年6月18日起分35期清償，被告如未依約按期繳款，即應
    自逾期之日起按週年百分之20計付遲延利息，並喪失期限利
    益，全部債務視為到期，原告並以電話聯絡被告，與被告核
    對身分資料及地址，亦詢明被告是否要跟銀行辦理消費性貸
    款。詎被告自96年8月18日起即未依約還款，依約全部債務
    視為到期，為此請求被告給付如主文第1項所示本息等語。
二、被告請求駁回原告之訴；訴訟費用由原告負擔；併陳明如受
    不利判決，願提供擔保請准免為假執行。其抗辯略以：被告
    就系爭申請表上簽名之真正不爭執，惟臺北市政府法規委員
    會以96年12月14日北市法保字第09632752400號函裁定承作
    延遞型商品之原告公司違反消費者保護法第12條規定，發生
    該契約條款無效之法律效力；且被告當初所簽文件並無足夠
    審閱期，原告未充分揭露資訊，申請書上貸款字樣不夠明顯
    ，簽訂當時並無銀行職員在場對保，事後被告亦未收到原告
    任何書面通知，被告於簽訂當時不知簽訂系爭申請表後係向
    誠泰銀行辦理貸款。
三、原告主張上開事實，業據其提出誠泰銀行消費性貸款申請表
    、消費性商品貸款約定書、分期繳款明細表各1件（均影本
    附卷）為證，被告對於系爭申請表確為其所親簽之事實並不
    爭執，惟以前開情詞置辯。經查：原告提出之申請表約定事
    項第1條已載明：「申請人同意委由誠泰行銷股份有限公司
    代為向誠泰商業銀行申請貸款，用以支付向特約商（經銷商
    ）購買消費性商品之總價款，惟誠泰商業銀行保有貸款核准
    與否之權利。」，消費性商品貸款約定書於第1條前亦明揭
    ：「立約定書人（即申請人，下稱借款人）向特約商（經銷
    商）購買消費性商品分期付款所需，特邀同連帶保證人（詳
    如正面申請表所載，下稱連帶保證人）向誠泰商業銀行（下
    稱貴行）申辦消費性商品貸款，…」等語，前開文義甚為明
    確，解釋上亦無疑義，況該申請表頁首左上方即申請人基本
    資料欄位標題正上方亦印有「誠泰行銷  本表係向誠泰銀行
    申請消費性貸款」字樣，該字樣之字體、印刷並無難以注意
    其存在或辨識之情形，而被告於簽名時既得辨認該申請表頁
    首正中標題為「申請表」三字，竟謂其無視於「申請表」左
    方印有「誠泰行銷  本表係向誠泰銀行申請消費性貸款」字
    樣，而不知其簽名於該申請書係在向誠泰銀行辦理貸款，實
    難採信。又系爭消費性商品貸款約定書第16條規定消費者應
    有至少7日以上合理之審閱期間，而被告既於上方載有「本
    人對申請表及背面消費性商品貸款約定書之所有條款，已於
    簽署前經合理天數詳細審閱，且充分理解其內容，並同意遵
    守之，特此簽名」之簽名欄位簽名，其抗辯未有合理期間審
    閱契約書相關內容，自應舉證明之，而被告縱無適當之審閱
    期間，惟被告欲分期購買之標的物並非如水電、瓦斯等重要
    而不可或缺之民生物資，即無必立即購買之急迫性，被告智
    識非淺，亦非毫無獨立判斷自身利益能力之人，自可審酌是
    否願冒未詳閱契約內容即予簽名承諾之風險及後果，自難認
    被告有因原告未給予被告合理審閱期間而輕率訂定系爭契約
    之情事，被告執此為主張其不負清償責任事由，尚嫌無據；
    況被告已自94年6月18日起已依約繳納每期4,579元之分期款
    ，其辯稱不知買賣價金係向原告貸款云云，顯有違常理，不
    足採信。被告復辯稱原告未有銀行人員於簽名現場對保云云
    ，惟現場對保與否並非系爭消費貸款契約之成立要件，被告
    亦不得據此為不負清償責任之事由。末查臺北市政府法規委
    員會以96年12月14日北市法保字第09632752400號函僅略引
    臺灣板橋地方法院95年度簡上字第203號民事判決，並告知
    該民事判決揭示之結論，並未認定系爭消費貸款契約約款是
    否無效，況是否無效仍屬法院調查後所認定之法律效果，本
    院不受該函意見之拘束。是被告聲請傳訊證人即台北市政府
    法規委員會主任委員蔡慶元到庭作證，核無必要，併此敘明
    。
四、從而，原告依兩造間消費貸款之法律關係，請求被告給付如
    主文第1項所示之金額及利息，為有理由，應予准許。
五、本件命被告給付部分，係適用小額程序所為被告敗訴之判決
    ，依民事訴訟法第436條之20規定，應依職權宣告假執行，
    並依同法第392條第2項規定，依被告聲請宣告被告如為原告
    預供如主文第3項所示之擔保，得免為假執行，爰分別宣告
    之。
六、依民事訴訟法第436條之23、第436條第2項、第78條、第436
    條之19第1項、第436條之20、第392條第2項規定，判決如主
    文。
中    華    民    國    97    年    4     月    18    日
                  基隆簡易庭法  官  徐世禎
以上正本係照原本作成。
對於本件判決如有不服，應於收受送達後20日內向本院提出上訴
書狀，上訴於本院合議庭，並按他造當事人之人數附具繕本。
當事人之上訴，非以判決違背法令為理由不得為之，上訴狀應記
載上訴理由，表明下列各款事項：
(一)原判決所違背之法令及其具體內容。
(二)依訴訟資料可認為原判決有違背法令之具體事實。
中    華    民    國    97    年    4     月    18    日
                            書記官  周素秋


司法院資訊處製作；財團法人民間司法改革基金會備份。
